臺灣嘉義地方法院刑事判決
111年度易字第421號
公  訴  人  臺灣嘉義地方檢察署檢察官
被      告  黃俊吉



                    （另案於法務部矯正署嘉義監獄鹿草分監執行中）
上列被告因詐欺案件，經檢察官提起公訴（111年度偵字第2543
號）及移送併辦（臺灣高雄地方檢察署111年度偵字第17149號）
，本院判決如下：
    主  文
黃俊吉幫助犯恐嚇取財罪，處有期徒刑伍月，如易科罰金，以新
臺幣壹仟元折算壹日。
    犯 罪 事 實
一、黃俊吉明知將自己手機門號SIM卡提供給他人使用，依一般
    的社會生活經驗，可以預見有被他人利用為犯罪工具的高度
    可能性，竟基於縱使取得其SIM卡之人利用該門號作為恐嚇
    取財、詐欺犯行之用，亦不違背其本意之幫助恐嚇取財、幫
    助詐欺之不確定故意，於民國110年1月4日18時20分前數日
    某時，將其於109年12月16日向台灣大哥大股份有限公司申
    辦之行動電話門號0000000000號（下稱本案門號）SIM卡交
    給身分不詳之人（下稱甲某）使用。嗣甲某於110年1月4日1
    8時20分，以本案門號做為向樂點股份有限公司（下稱樂點
    公司）註冊GASH會員編號EZ0000000000號（本案GASH會員）
    帳號之驗證門號。之後甲某即基於恐嚇取財、詐欺之犯意，
    分別對附表所示之被害人為恐嚇取財或詐欺行為，致該等被
    害人因心生畏懼或陷於錯誤，而依指示購買GASH遊戲點數後
    ，再將各該遊戲點數序號、密碼告知甲某，供甲某儲值至本
    案GASH會員帳戶內（詳細犯罪時間、方式、儲值時間、金額
    ，均詳附表所示），而受有財產上之損害。
二、案經黃建偉、葉子豪訴由高雄市政府警察局鳳山分局、許瑋
    如訴由新北市政府警察局新莊分局報請臺灣嘉義地方檢察署
    檢察官偵查起訴暨移送併辦。
    理  由
一、本案以下作為判決基礎所引用的證據，檢察官、被告黃俊吉
    均同意作為證據（本院卷44至45頁、65頁），本院審酌該等
    證據之取得，並無違法或不當等不適宜作為證據的情形，自
    均具有證據能力。
二、被告固坦承本案門號為其申辦之事實，惟矢口否認有何幫助
    恐嚇取財、幫助詐欺之犯意，辯稱：我是在網咖玩遊戲的時
    候，隔壁有人跟我借電話要聯繫家人，我想說他只是要打電
    話給家人，所以就將本案門號SIM卡借他，結果後來就沒有
    再見過他了。我是在幫助別人，如果有罪的話是不是好人不
    要做等語。
三、本院認定事實所憑之證據及理由：
  ㈠被告於110年1月4日18時20分前數日某時，將其於109年12月1
    6日向台灣大哥大股份有限公司申辦之本案門號SIM卡交給甲
    某使用後，甲某便於110年1月4日18時20分利用本案門號做
    為向樂點公司註冊本案GASH會員帳號之認證門號，復於附表
    所示之犯罪時間、方式分別向附表所示之被害人為恐嚇取財
    或詐欺行為，致該等被害人因心生畏懼或陷於錯誤，而依指
    示購買GASH遊戲點數後，再將各該遊戲點數序號、密碼告知
    甲某，供甲某儲值至本案GASH會員帳號內等事實，業據被告
    坦白承認（本院卷42頁），復有通聯調閱查詢單、本案GASH
    會員帳號基本資料各1份在卷可憑（警5400卷19頁、33至34
    頁），並有附表「證據名稱及出處」欄所示之證據資以佐證
    ，應堪認定。
  ㈡甲某既利用被告所有之本案門號做為申請註冊本案GASH會員
    帳號之驗證門號，並以該會員帳號作為犯罪工具，則被告客
    觀上已符合刑法第30條第1項前段、第346條第1項幫助恐嚇
    取財罪、刑法第30條第1項前段、第339條第1項幫助詐欺取
    財罪的構成要件。本案應予審究者，是被告有無幫助上揭犯
    罪之主觀犯意。
  ㈢本院基於以下事證，足以認定被告有幫助上揭犯罪的不確定
    故意：
　　⒈被告係於109年12月16日向台灣大哥大公司申辦本案門號，
      而甲某則於110年1月4日以本案門號向樂點公司申請註冊
      本案GASH會員帳號之事實，有通聯調閱查詢單、本案GASH
      會員帳號基本資料各1份在卷可憑（警5400卷19頁、33至3
      4頁）。又被告自承申辦本案門號後，未曾使用過，該門
      號有其申辦時儲值之新臺幣（下同）250元或300元等語（
      本院卷42頁、68頁）。由此可知，被告係於申辦後不到3
      週，便將從未使用過之本案門號SIM卡交給他人，從時間
      序列來看，顯然被告本無申辦本案門號之需求，而應係為
      甲某所申辦甚明。
　　⒉按刑法上之故意，可分為直接故意與不確定故意（間接故
      意），所謂「不確定故意」，係指行為人對於構成犯罪之
      事實，預見其發生而其發生並不違背其本意者，刑法第13
      條第2項定有明文。又手機門號作為個人對外溝通聯絡之
      工具，具有高度屬人性，且一般民眾皆得申辦，並無特殊
      限制，甚至一人得申請多支門號使用，此均為公眾週知之
      事實。因此，往往是從事不法勾當之人，為避免遭檢警追
      緝，才會有此種需求，此經坊間書報雜誌、影音媒體多所
      報導及再三披露而為眾所周知之情事，是以避免手機門號
      被不明人士利用為犯罪工具，亦為一般生活所應有之認識
      。縱偶有將手機門號交付他人之情形，衡情必深入瞭解用
      途，且雙方具有相當程度之信賴基礎後，方會提供使用。
      依被告高職畢業之智識程度、行為時已滿41歲，理應知悉
      上開生活常識。而被告於本院審理時也坦承知道個人的帳
      戶或相關資料不能交給他人使用，亦知悉詐欺集團會透過
      電話、網路或通訊軟體行騙等語（本院卷69至70頁），顯
      見被告確實知道不能輕易將與金融帳戶同樣具有高度屬人
      性之門號SIM卡交給他人，也明白歹徒會使用行動電話門
      號會做為犯罪工具，故其縱有交付門號SIM卡給他人之必
      要，亦應會特別謹慎小心才是。
　　⒊然而，被告到庭自陳交付本案門號SIM卡之對象，其並不認
      識，也不知道姓名等語（本院卷42頁、68頁），顯然對被
      告而言，該人是完全的陌生人，毫無信賴基礎。被告在此
      情形下，竟輕易將本案門號SIM卡交給對方，無視上揭所
      述依其個人認知、一般生活常識，所應知悉提供門號可能
      遭他人做為犯罪工具之風險，反完全放任陌生人使用本案
      門號，而甲某事後亦是利用本案門號對附表所示之被害人
      為恐嚇取財或詐欺取財得逞，顯見上開犯罪結果的發生，
      並不違背被告交付本案門號SIM卡之本意，其具有幫助恐
      嚇取財、幫助詐欺取財之不確定故意，自可認定。
　㈣被告雖以前詞置辯，惟查，被告既稱當時在網咖時，是對方
    要向其借電話打給家人，則依其等當時所處場所，其大可建
    議對方直接向網咖之員工商借電話即可，而衡情店家自不會
    拒絕客人此種要求，如此即可輕易滿足對方之需求，也可因
    提供此項具有建設性之建議，而成為其口中所自稱之「好人
    」，被告卻捨此不為，反而將價值數佰元之SIM卡交給對方
    ，且未索回，事後發現對方已離開網咖，亦未報警處理，顯
    與常情不符，難認其所為之辯解為真。況且，縱若被告真的
    心存善念，其亦可當下將自己的手機借給對方撥打，待打完
    後當場取回，又何必將整張SIM卡交給對方？實屬無謂之舉
    。從而，被告所為之辯解，僅係臨訟卸責之詞，不足採信。
　㈤綜上所述，本案事證明確，被告上開犯行堪以認定，應依法
    論科。　　
四、論罪科刑：
  ㈠核被告所為，係犯刑法第30條第1項前段、第346條第1項幫助
    恐嚇取財罪、刑法第30條第1項前段、第339條第1項之幫助
    詐欺取財罪。　
  ㈡公訴意旨雖認甲某對被害人黃建偉所為，係犯詐欺取財罪云
    云，惟查，依卷附被害人黃建偉提供之LINE對話紀錄截圖，
    已可清楚看到甲某確已側錄與被害人黃建偉視訊互動之影片
    ，並向被害人黃建偉恫稱如果不付錢，便會將上開疑有不雅
    內容之影片上傳至網路等語，迫使被害人黃建偉擔心上情，
    而依指示購買遊戲點數（警5400卷10至13頁），故甲某所為
    並非對被害人黃建偉施以詐術，而係對被害人黃建偉為惡害
    之通知之恐嚇行為，自應構成恐嚇取財罪。準此，被告就此
    部分，應構成幫助恐嚇取財罪，公訴意旨容有誤會，然此與
    被告所犯上開犯行之社會基礎事實同一，且經本院當庭向被
    告告知上情（本院卷42至43頁、59頁），無礙其防禦權之行
    使，自應依刑事訴訟法第300條規定變更起訴法條。
  ㈢被告以一提供本案門號之行為，幫助甲某向附表所示之被害
    人為恐嚇取財、詐欺取財得逞，且同時觸犯上揭2罪名，為
    想像競合犯，應依刑法第55條規定，從一重論以刑法第30條
    第1項前段、第346條第1項幫助恐嚇取財罪。
  ㈣被告係基於幫助之犯意而為恐嚇取財罪，應依刑法第30條第2
    項規定，按正犯之刑減輕之。　
  ㈤本院審酌被告：⑴高職畢業之智識程度；⑵離婚，入監服刑前
    與祖母、父母同住之家庭狀況；⑶務農，自陳經濟狀況小康
    ；⑷提供本案門號SIM卡給他人做為犯罪工具，造成執法機關
    不易查緝犯罪行為人，嚴重危害社會治安，助長社會犯罪風
    氣；⑸所為致附表所示之被害人受有同附表所示財產損害之
    犯罪情節；⑹犯後否認犯行等一切情狀。本院認量處如主文
    所示之刑，及諭知易科罰金之折算標準，應屬適當。
五、本案門號SIM卡並非違禁物，且經被告交付甲某使用，即非
    被告所有之物；又無證據足以證明被告提供本案門號SIM卡
    有何犯罪所得，爰不為沒收之諭知，附此敘明。　　
據上論斷，應依刑事訴訟法第299條第1項前段、第300條，刑法
第30條、第339條第1項、第346條第1項、第55條、第41條第1項
前段，刑法施行法第1條之1第1項，判決如主文。
本案經檢察官蔡英俊提起公訴、檢察官董秀菁移送併辦、檢察官
葉美菁到庭執行職務。
中　　華　　民　　國　　111 　年　　11　　月　　30　　日
                  刑事第三庭    審判長法  官  吳育霖
                                      法  官  方宣恩
                                      法  官  張佐榕
以上正本證明與原本無異。
如不服本判決，應於判決送達後20日內向本院提出上訴狀（應附
繕本）。告訴人或被害人如對於本判決不服者，應具備理由請求
檢察官上訴，其上訴期間之計算係以檢察官收受判決正本之日期
為準。
中　　華　　民　　國　　111 　年　　11　　月　　30　　日
                                      書記官　連彩婷
附錄本判決論罪科刑法條
中華民國刑法第339條第1項
意圖為自己或第三人不法之所有，以詐術使人將本人或第三人之
物交付者，處5年以下有期徒刑、拘役或科或併科50萬元以下罰
金。

中華民國刑法第346條第1項
意圖為自己或第三人不法之所有，以恐嚇使人將本人或第三人之
物交付者，處6月以上5年以下有期徒刑，得併科3萬元以下罰金
。

附表：
編號 被害人 犯罪時間及方法 遊戲點數序號 金額 （新臺幣）/ 點數 儲值時間 證據名稱及出處 1 黃建偉 甲某於110年12月28日21時26分起，利用LINE通訊軟體，以暱稱「Anna」誘使黃建偉邊視訊邊做出不雅動作，並加以側錄後，將所側錄之影片傳給黃建偉，復恫稱：已側錄前述視訊影片，需購買遊戲點數取回，若不從，便會將該不雅影片在網路上散布等語。黃建偉因此心生畏懼，於同日21時58分起，陸續購買右列遊戲點數後，再將序號及密碼告知甲某，供甲某於右列儲值時間將點數儲值在本案GASH會員帳戶內。 0000000000 5000元/ 5000點 110年12月28日22時2分 ⒈黃建偉之指述 　（警5400卷8至9頁） ⒉黃建偉與甲某間之LINE對話紀錄 　（警5400卷10至13頁） ⒊GASH點數購買證明5紙 　（警5400卷14至15頁） ⒋樂點公司提供之訂單查詢明細 　（警5400卷17至18頁）     0000000000 5000元/ 5000點 110年12月28日22時8分     0000000000 5000元/ 5000點 110年12月28日22時35分     0000000000 5000元/ 5000點 110年12月28日22時34分     0000000000 5000元/ 5000點 110年12月28日22時34分  2 葉子豪 甲某於110年12月28日利用LINE通訊軟體，向葉子豪謊稱：可提供援交服務，需購買遊戲點數支付援交費用及保證金云云，致葉子豪陷於錯誤，於翌(29)日0時51分起，陸續購買右列遊戲點數後並將序號及密碼告知甲某，供甲某於右列儲值時間將點數儲值在本案GASH會員帳戶內。 0000000000 3000元/ 3000點 110年12月29日0時57分 ⒈葉子豪之指述 　（警5400卷28至30頁） ⒉GASH點數購買證明6紙 　（警5400卷31至32頁） ⒊樂點公司提供之訂單查詢明細 　（警5400卷34至35頁）    0000000000 3000元/ 3000點 110年12月29日1時41分     0000000000 5000元/ 5000點 110年12月29日2時20分     0000000000 5000元/ 5000點 110年12月29日2時20分     0000000000 5000元/ 5000點 110年12月29日2時29分     0000000000 5000元/ 5000點 110年12月29日2時28分  3 許瑋如 甲某於110年10月間在交友軟體使用名稱「楊志豪」結識許瑋如後，向許瑋如誆稱可經由賭博網站遊戲獲利云云，致許瑋如陷於錯誤，於110年12月29日15時44分起，陸續購買右列遊戲點數後並將序號及密碼告知甲某，供甲某於右列儲值時間將點數儲值在本案GASH會員帳戶內。 0000000000  5000元/ 5000點 110年12月29日16時20分 ⒈許瑋如之指述 　（警0143卷5至13頁反面） ⒉許瑋如與甲某間之LINE對話紀錄 　（警0143卷104至114頁） ⒊GASH點數購買證明3紙 　（警0143卷83至85頁） ⒋樂點公司提供之訂單查詢明細 　（警0143卷171至172頁）    0000000000 5000元/ 5000點 110年12月29日16時20分     0000000000 5000元/ 5000點 110年12月29日16時20分